臺灣高等法院高雄分院刑事判決　　 95年度上更(一)字第333號
上　訴　人
即　被　告　乙○○
選任辯護人　黃進祥律師
　　　　　　江順雄律師
　　　　　　黃建雄律師
上列上訴人因被告違反廢棄物清理法等案件，不服臺灣高雄地方
法院92年度訴字第717 號中華民國92年8 月27日第一審判決（起
訴案號：臺灣高雄地方法院檢察署91年度偵字第18756 號），提
起上訴，經最高法院發回更審，本院判決如下：
     主  文
原判決關於乙○○部分撤銷。
乙○○共同未依廢棄物清理法第四十一條第一項規定領有廢棄物
清除、處理許可文件，從事廢棄物清除、處理，處有期徒刑壹年
貳月。
     事  實
一、乙○○與丙○○（經台灣高雄地方法院判處有期徒刑1年3月
    ，上訴本院後，於92年11月4 日撤回上訴而確定）共同經營
    維薰工程有限公司（以下簡稱維薰公司），緣民國90年10月
    間，森業營造有限公司（以下簡稱森業公司）得標交通部台
    北市區地○○路工程處所發包之「高雄專案ＣＬ４２５標中
    博臨時高架橋工程」，工程金額為新台幣（下同）二億八千
    三百七十四萬元；91年1 月間，森業公司將前述工程之「高
    雄市○○○路304 、305 、308 、310 號員工宿舍拆屋新建
    停車場工程」（以下簡稱上開工程）部分轉包給維薰公司施
    作，而依合約規定，維薰公司之可開挖深度應僅得0.55公尺
    ，並應將上開工程拆屋後之建築廢棄物及開挖之土方載運至
    高雄縣湖內鄉松沅資源處理場處理，待完成後，森業公司再
    給付相關清理、拆除及整地工程費用予維薰公司；然乙○○
    與丙○○二人竟共同基於意圖為自己不法所有之概括犯意聯
    絡，於91年1 月8 日間，連續推由丙○○駕駛挖土機將施工
    現場地表下面優良土壤超量挖起（挖深1.55公尺至3 公尺）
    ，再由乙○○聯絡卡車載運事宜完妥後，將優良土壤交給卡
    車司機郭振坤、傅志賢、朱創棋等人，以1 卡車1500元之運
    費載共運10車次（每車次約14.7立方公尺）至高雄縣美濃鎮
    吉洋里500 號高雄休閒農場對面窪地、高雄縣路竹鄉○○○
    路旁魚池等處，售予指定之買主作回填土用，共竊取國有土
    方計約147 立方公尺，足以損害於國有財產權益。又乙○○
    與丙○○明知從事廢棄物之清除、處理業務，應列明專業技
    術人員與清除之工具、方法、設備及場所，向直轄市、縣（
    市）主管機關或中央主管機關委託之機關申請核發公民營廢
    棄物清除處理機構許可文件後，始得從事廢棄物清除工作，
    未依廢棄物清理法第41條第1 項之規定向主管機關申請核發
    領有廢棄物清除處理機構許可文件者，不得從事清除、處理
    廢棄物之工作，竟未向高雄縣政府或行政院環境保護署委託
    之機關申請核發公民營廢棄物清除處理機構許可文件，竟基
    於共同未依法領有廢棄物清除、處理許可文件而從事廢棄物
    清除、處理之犯意聯絡，在未依法領有廢棄物清除、處理之
    許可文件之情形下，由丙○○駕駛挖土機將上開工程拆屋後
    ，堆置一旁之牆磚、鋼筋、安全帽、布袋、塑膠等之建築廢
    棄物推入前開超挖盜賣之土壤洞內，再以級配、柏油舖設其
    上掩人耳目，以清除、處理其依約應載運至高雄縣湖內鄉松
    沅資源處理場處理之廢棄物。嗣於91年3 月間為法務部調查
    局南部地區機動工作組查獲。
二、案經法務部調查局南部地區機動工作組（下稱南機組）移送
    臺灣高雄地方法院檢察署檢察官偵查起訴。
     理  由
壹、證據能力部分：
一、按現行刑事訴訟法第159條第1項規定：「被告以外之人於審
    判外之言詞或書面陳述，除法律有規定者外，不得作為證據
    」，惟同法第159 條之1 第2 項、第159 條之2 、第159 之
    3 之有關傳聞法則之規定，係於92年2 月6 日始經修正公布
    ，同年9 月1 日施行。次按依同年2 月6 日公布施行之刑事
    訴訟法施行法第7 條之3 規定：「中華民國92年1 月14日修
    正通過之刑事訴訟法施行前，已繫屬於各級法院之案件，其
    以後之訴訟程序，應依修正刑事訴訟法終結之。但修正刑事
    訴訟法施行前已依法定程序進行之訴訟程序，其效力不受影
    響」。所謂已依法定程序進行之訴訟程序，其「效力不受影
    響」，依其立法意旨係指為避免程序之勞費，本諸舊程序用
    舊法，新程序始用新法之一般法則，各級法院於修正之刑事
    訴訟法施行前，已依法踐行之訴訟程序（包含相關證據法則
    之適用），其效力不受影響。故而，對於提起上訴之案件，
    於修正刑事訴訟法施行前，原審法院就可得為證據之證據，
    已依法定程序調查者，其效力亦不受影響而言（最高法院94
    年台上字第5742號判決意旨參照）。經查：本案係於92年2
    月27日經檢察官起訴，於92年8 月27日經原審判決，此有起
    訴書、原審法院收文章及原審判決書在卷可稽，依前開法條
    規定，對於提起上訴之案件，於修正刑事訴訟法施行前，原
    審就可得為證據之有關證人丙○○、方詩淵、甲○○、丁○○、祁立中、朱創棋、傅志賢、郭振坤等於審判外之陳述，
    均經偵訊、原審審理時，依修正前刑事訴訟法規定，調查訊
    問製作筆錄，並依法定程序調查，效力當然不受影響，均有
    證據能力。
二、按被告以外之人（包括證人、鑑定人、告訴人、被害人及共
    同被告等）於審判外之陳述雖不符刑事訴訟法第159 條之1
    至之4 等四條之規定，而經當事人於審判程序同意作為證據
    ，法院審酌該言詞陳述或書面陳述作成時之情況，認為適當
    者，亦得為證據；當事人、代理人或辯護人於法院調查證據
    時，知有刑事訴訟法第159 條第1 項不得為證據之情形，而
    未於言詞辯論終結前聲明異議者，視為有前項之同意，同法
    第159條之5定有明文。本件檢察官、辯護人及被告於本院審
    判程序時，就原審判決所引用各項證據（含傳聞證據、非傳
    聞證據及符合法定傳聞法則例外之證據）之證據能力，除辯
    護人抗辯證人於調查局所述及南機組91年4月9日會勘紀錄為
    審判外陳述，無證據能力外，就其餘證據能均不爭執（見本
    院卷第39頁），且於本院言詞辯論終結前，檢察官、辯護人
    及被告對於卷附具有傳聞證據性質之證據，既均已知其情，
    均未聲明異議，本院認該具有傳聞證據性質之證據，並無任
    何違法取證之不適當情形，以之作為證據使用係屬適當，自
    有證據能力。
貳、實體部分；
一、訊據上訴人即被告乙○○（下稱被告）固坦承與同案被告丙○○共同向他人借牌而經營維薰公司，並有將優良土壤交給
    卡車司機載運等情不諱（見偵查卷第34頁正面），惟矢口否
    認有盜賣土壤及擅自清除、處理廢棄物犯行，辯稱：運走土
    方只有運輸的費用，是我們出一些錢及需要土方的人也出一
    些錢補貼卡車運輸費用，被告並未竊取土方，磚牆、鋼筋是
    可回填的東西，不是廢棄物，且該廢棄物清除、處理之許可
    文件申請，應由森業公司申請，並非由被告為之，至於司機
    將土方倒在何處由卡車司機自己決定云云。
二、經查：
  (一)森業公司得標交通部台北市區地○○路工程處所發包之「高
    雄專案ＣＬ４２５標中博臨時高架橋工程」後，將前述工程
    之「高雄市○○○路304、305、308、310號員工宿舍拆屋新
    建停車場工程」部分轉包給維薰公司施作，而維薰公司依合
    約規定應將上開工程之建築廢棄物及開挖之土方載運至高雄
    縣湖內鄉松沅資源處理場處理，待完成後，森業公司再給付
    相關清理拆除及整地工程費用予維薰公司等情，為被告乙○○所不否認【見91年偵字第18756號卷（下稱偵查卷）第33-
    35頁、審卷第71頁】，並經證人即前森業公司工程師甲○○
    於原審證述綦詳（見原審卷第88-89 頁），且有高雄專案
    ＣＬ４２５標中博臨時高架橋工程契約影本乙份附卷可稽（
    見偵查卷第82-117頁），自堪可採信。再按從事廢棄物清除
    、處理業務者，應向直轄市、縣（市）主管機關或中央主管
    機關委託之機關申請核發公民營廢棄物清除處理機構許可文
    件後，始得受託清除、處理廢棄物業務，廢棄物清理法第41
    條第1 項定有明文。本案被告乙○○與同案被告丙○○既共
    同經營維薰公司而從事廢棄物清除、處理業務，依前開廢棄
    物清理法第41條第1 項規定，自應由被告及丙○○以維薰公
    司名義向主管機關申請核發廢棄物清除、處理機構許可文件
    後，始得受託清除、處理廢棄物。至證人丁○○於本院前審
    審理中雖證稱：當初與地鐵處的合約有規定由森業公司申請
    、許可證的申請由森業公司為之等語（見本院前審卷74-76
    頁），嗣於本院審理時證人甲○○、丁○○亦證稱：依照森
    業公司及交通局之合約，應由森業公司負責廢土清理等語（
    見本院卷第105 頁、第110 頁）。惟森業公司既已將該部分
    工程轉包予維薰公司承作，衡之市場常規自應由維薰公司負
    責申請。且縱如被告所辯：依約定應由森業公司提供高雄縣
    湖內鄉之松沅棄土場之廢棄土運送許可證（即由森業公司申
    請廢土清理）屬實，則於森業公司未取得申請前，被告自不
    能清除處理廢棄物，況被告於原審審理中亦坦承：「按照合
    約是森業公司要提供松沅棄土場的廢棄土運送許可證，然後
    我們把棄土倒在松沅棄土場就可以了，但森業公司正在趕工
    還沒有申請出來，就要我們趕快傾倒，我不知道傾倒廢棄土
    會這麼嚴重」等語（見原審卷第71頁），則被告於該清除處
    理許可文件申請許可前，即擅自從事該廢棄物之清除、處理
    ，自屬違反廢棄物清理法第41條第1 項之規定至明。
  (二)次查，上開工程依合約規定，維薰公司可開挖之深度應僅為
    0.55公尺，為被告乙○○及同案被告丙○○所坦承不諱（見
    偵查卷第20頁、34頁、原審卷第91頁），並經證人甲○○及
    交通部鐵路改建工程局職員方詩淵原審證述明確（見原審卷
    第88-89 頁、原審卷第55頁），且有上開工程原設計圖一紙
    附於原審卷足憑（見原審卷第96頁），是上開工程之可開挖
    深度確為0.55公尺一節，亦堪認定。另由被告在場指揮，而
    由丙○○駕駛挖土機將施工現場地表下面優良土壤超量挖起
    後（挖深1.55公尺至3 公尺），以卡車將土方運走一情，已
    據丙○○供述屬實（見偵查卷第19-21 頁），亦經本院勘驗
    南機組91年1 月8 日搜證錄影帶，其結果為：「地點建國
    二路上一塊施工空地，空地上有甚多砂石堆，一台挖土機，
    數名工人，部分工人頭上帶有白色安全帽（帽上字體看不清
    楚），現場有挖土機在施工。一輛寫有聖祥交通公司5U-
    442 大卡車進入空地，將車上的土倒至空地上（疑似廢土）
    ，倒完車子開離。一輛寫有「高豐」之XL-476大卡車開入
    空地，挖土機於空地挖土置於該大卡車上（疑似挖空地下之
    土）。畫面中被告與一位身穿深藍色外套、頭戴灰色帽子之
    人出現在現場談話。挖土機在填地面（疑似將建築廢土填
    入空地）。一輛寫鳳友JL-503大卡車進入空地，挖土機挖
    土置於卡車上。被告出現在鳳友JL-503號大卡車旁撿拾東西
    ，挖土機下方出現廢棄土。一輛寫高豐XJ-999號大卡車開
    進空地。挖土機將空地的土挖取後，置放到高豐XJ-999號
    大卡車，清楚可見土質的畫面與空地被挖成洞，被告當時還
    在現場。挖土機把堆置在旁的廢棄物（磚塊、石頭等）填
    平於先前已開挖成洞的空地。進入夜間畫面，挖土機仍在
    施工，畫面出現一輛大卡車在現場倒土，但看不清楚車號。
    一輛大卡車於空地上倒土，挖土機仍繼續施工。廢棄物
    數量如影帶內容。數名工人，無法分辨出是否為森業公司
    監工人員」，此有本院準備程序勘驗筆錄可按（見本院卷第
    68-69 頁），是被告確有與丙○○超挖上開工程土方之事實
    亦堪認定。
  (三)又同案被告丙○○駕駛挖土機將施工現場地表下面優良土壤
    超量挖起後，由被告乙○○負責連繫將優良土壤交給卡車司
    機郭振坤、傅志賢、朱創棋等人，以一卡車1500元運費運至
    高雄縣美濃鎮吉洋里500 號高雄休閒農場對面窪地、路竹鄉
    ○○○路旁魚池等處，售予指定買主作回填土用，而盜賣上
    開超挖工程土方之事實，亦據被告乙○○於南機組詢問時供
    陳：載運拆除之建築磚塊、混凝土傾倒費用每車約3 千元，
    若將地上土壤挖起交由大卡車載運出去，每車僅需6 至8 百
    元，約可節省每車2 千餘元之工程費用，另載運之大卡車亦
    可將優良土壤販售給傾倒地點賺取約每車1 千餘元之土壤運
    費，共載運約13車次」等語（見偵查卷第34頁正面）；證人
    傅志賢亦證稱：「我曾於91年1 月8 日至高雄市○○○路
    304 、305 、308 、310 號鐵路員工宿舍拆屋新建停車場工
    程施工地點載運土壤．．以車號ＪＬ-503號鳳友公司之大卡
    車將土壤載運至高雄縣美濃鎮吉洋里500 號高雄休閒農場對
    面低地．相關運費是向專門收受土壤的人收費，每次1500元
    至1600元，共2 次」等語（見偵查卷第42-43 頁、71頁背面
    ）；證人朱創棋證稱：「我確曾於91年1 月8 日駕駛車號Ｘ
    Ｌ-476號之高豐貨運公司大卡車前往中博臨時高架橋工程高
    雄市○○○路304 、305 、308 、310 號鐵路員工宿舍拆屋
    新建停車場工程載運土壤... 是由乙○○透過綽號『顧粿』
    找我，我計載運5 車次，每車次約14.7立方公尺，該等土壤
    由乙○○指示我載往高雄縣路竹鄉○○○路旁一處魚池作為
    回填土用... 」等語（見偵查卷第39頁正面、71頁背面）；
    證人郭振坤於調查局南機組亦供述：91年1 月間，乙○○、
    丙○○曾僱我載運新建停車場工程地面下優良土壤至高雄縣
    美濃鎮交給他們指定的買主作為回填土，由丙○○親自開挖
    土機將工程地下優良土挖起放入我的卡車內，再由他們填三
    聯單交給我於傾倒後持向土方買主收取運費，每車運費1500
    元，我僅載過3 、4 車等語（見偵查卷第45-46 頁）。上揭
    三位證人之證詞亦與被告乙○○前開所陳相符，堪可採信，
    足認被告乙○○已明知並僱請司機載運盜賣國有土方一事至
    明。至於被告超挖竊取之土方數量，雖有南機組於91年3 月
    21日會勘紀錄記載：「停車場面積1204平方公尺，完成962
    平方公尺，完成部分已辦理估驗付款」等語（見偵查卷第81
    頁），然上開完成部分並非等同被告超挖盜賣之土方，參以
    被告於南機組所為上開工程共載運約13車次地上挖起之土壤
    之供述，及上開證人朱創棋（載運5 車次）、傅志賢（載運
    2 車次）、郭振坤（載運3 、4 車次）之證詞比對，並依如
    有疑議，利益歸於被告之原則，本院認定被告超挖盜賣之土
    方應共10車次，總計147 立方公尺【計算式：（5 車次＋2
    車次＋3 車次）每車次14.7立方公尺＝147 立方公尺】。
    又被告乙○○於本院前審另辯稱：當時伊知道尚未取得廢棄
    物清除之許可證或核備文件，但伊有跟司機講不能亂倒，至
    於司機倒在何處由司機自己決定云云，顯屬事後卸責之詞，
    委無可採。至被告另辯稱均有給付運費給卡車司機等人一節
    ，因司機係以替人載運維生，其等單純幫被告運送土壤至被
    告指定之地點以取得運費，係正常之交易行為，不能因此即
    為被告並無盜賣土方之有利認定，被告此部份所辯亦無可採
    。
  (四)又按廢棄物清理法所規定之廢棄物分為「一般廢棄物」及「
    事業廢棄物」。又所謂「一般廢棄物」係指垃圾、糞尿、動
    物屍體或其他非事業機構所產生足以污染環境衛生之固體或
    液體廢棄物之謂。而「事業廢棄物」包括有害事業廢棄物，
    即由事業機構所產生足以污染環境衛生之固體或液體廢棄物
    之謂。再「事業廢棄物」包括有害事業廢棄物，即由事業機
    構所產生具有毒性、危險性，其濃度或數量足以影響人體健
    康或污染環境之廢棄物，及一般事業廢棄物即由事業機構所
    產生有害事業廢棄物以外之廢棄物（廢棄物清理法第二條參
    照）。再者，雖營建廢棄土之種類，包括建築工程、公共工
    程及建築物拆除工程施工所產生之剩餘土石方、磚瓦混凝土
    塊。惟不包括施工所附帶產生之金屬屑、玻璃碎、塑膠類、
    木屑、竹片、紙屑、瀝青等廢棄物，故因施工所生金屬屑、
    玻璃碎、塑膠類、木屑、竹片、紙屑、瀝青等廢棄物，仍屬
    一般廢棄物，有行政院環境保護署88年10月14日（88）環署
    廢字第0068704 號函暨所附行政院86年12月31日台86內字第
    52109 號函、內政部86年1 月18日台（86）內營字第860121
    8 號函及內政部營建署96年1 月11日營署綜字第0962900508
    號函及附件（見本院卷第48-53 頁）可資參照。參見法務部
    調查局南部地區工作機動組91年4 月9 日會勘紀錄及現場照
    片6 幀，被告乙○○與同案被告丙○○等二人前開所回填之
    廢棄物其內容包括牆磚、鋼筋、安全帽、布袋、塑膠等（見
    偵查卷第62-65 五頁），依上開說明，自屬「一般廢棄物」
    ，應依廢棄物清理法規定處理。參以被告前於原審審理中坦
    承：按照合約是森業公司要提供松沅棄土場的廢棄土運送許
    可證，然後我們把棄土倒在松沅棄土場就可以了等語，益證
    上開工程之廢棄物並非可回填之建築廢棄物，否則森業公司
    何必再大費周章申請清除處理許可證。
  (五)又按廢棄物清理法之立法目的係為有效清除、處理廢棄物，
    改善環境衛生，維護國民健康，尤以廢棄物之清除、處理業
    務，係基於公共利益考量，為防止不當處置廢棄物，可能造
    成重大污染行為，危害環境衛生及國民健康，是以經主管機
    關核發許可證，藉由政府公權力之介入以達事先審核及事後
    稽查廢棄物清除、處理機構之管理目的即益形重要，此觀該
    法第1 條及第20條之規定自明；是只要未經主管機關核可，
    而為收集、運輸之清除行為或為掩埋填充之處理行為，即有
    造成環境污染之危險。次按廢棄物清理法第46條第1 項第4
    款係規定：「未依第41條第1 項規定領有廢棄物清除、處理
    許可文件，『從事廢棄物貯存、清除、處理』，或未依廢棄
    物清除、處理許可文件內容貯存、清除、處理廢棄物」，該
    款後段係處罰公、民營廢棄物清除處理機構固無疑義，然前
    段並未限縮於公、民營廢棄物清除處理機構，依文義觀之，
    凡未領有許可證或核備文件而從事廢棄物貯存、清除、處理
    即該當之，從而事業機構固為處罰之對象，自然人亦在處罰
    之列；再從目的解釋而言，廢棄物清理法之立法目的，為有
    效清除、處理廢棄物，改善環境衛生，維護國民健康，該法
    第1 條定有明文，而非屬公、民營廢棄物之清除處理機構，
    未領得許可文件即從事廢棄物清除處理，其對環境衛生危害
    不亞於公、民營廢棄物清除處理機構，如該條款解釋上僅規
    範公、民營廢棄物清除處理機構，未將包括個人之非公、民
    營廢棄物清除處理機構列入適用範圍，顯無法落實立法目的
    （最高法院90年度臺上字第3830號判決意旨參照）。次按廢
    廢棄物清理法第46條第1 項第4 款規定之犯罪構成要件行為
    ，計有「貯存」、「清除」及「處理」三者，其中所謂「貯
    存」，指事業廢棄物於清除、處理前，放置於特定地點或貯
    存容器、設施內之行為，「清除」則指事業廢棄物之收集、
    運輸行為，至「處理」則包含(1)中間處理：指事業廢棄物在
    最終處置前，以物理、化學、生物、熱處理、堆肥或其他處
    理方法，改變其物理、化學、生物特性或成分，達成分離、
    減積、去毒、固化或安定之行為。(2)最終處置：指衛生掩埋
    、封閉掩埋、安定掩埋或海洋棄置事業廢棄物之行為。(3)再
    利用：指事業機構產生之事業廢棄物自行、販賣、轉讓或委
    託做為原料、材料、燃料、填土或其他經中央主管機關及目
    的事業主管機關認定之用途行為，並應符合本標準規定者，
    此有行政院環境保護署公告之「一般廢棄物貯存清除處理方
    法及設施標準」可資參酌。又按載運及傾倒廢棄物之行為，
    依此一般廢棄物貯存清除處理方法及設施標準規定，係分屬
    「清除」及「處理」廢棄物之行為。
  (六)本件被告乙○○在未依法領有廢棄物清除、處理之許可證或
    核備文件之情形下，由同案被告丙○○駕駛挖土機將上開工
    程拆屋後之牆磚、鋼筋、安全帽、布袋、塑膠等之建築廢棄
    物推入前開超挖盜賣之土壤洞內，以清除、處理其所載運之
    廢棄物，並以級配、柏油舖設其上掩人耳目等情，有法務部
    調查局南部地區工作機動組於91年1月8日現場蒐證錄影帶乙
    捲、翻拍照片6幀（見偵查卷第48-50頁）、91年4月9日會勘
    紀錄記載：「開挖新建停車場工程三處，1.停車場工程入口
    ：開挖二公尺。級配下方掩埋建築廢棄物。級配40公
    分、ＡＣ15公分。建築廢棄物含牆磚、安全帽、布袋、塑
    膠廢棄物等。2.停車場工程入口處後方20公尺處：未發現建
    築廢棄物。3.停車場工程入口處右後方35公尺處：開挖三
    公尺。級配下方掩埋建築廢棄物。級配40公分、ＡＣ15
    公分。建築廢棄物含牆磚、鋼筋等物」等語（見偵查卷第
    62頁）及現場開挖照片6 幀附卷足佐（見偵查卷第63-65 頁
    ，堪認被告與同案被告丙○○在未依法領有廢棄物清除之許
    可證或核備文件之情形下，推由丙○○駕駛挖土機將上開工
    程拆屋後之建築廢棄物推入前開超挖盜賣之土壤洞內，並以
    級配、柏油舖設其上掩人耳目，而從事廢棄物清除、處理無
    訛。
  (七)按共同實施犯罪行為之人，在合同意思範圍以內，各自分擔
    犯罪行為之一部，相互利用他人之行為，以達其犯罪之目的
    者，即應對於全部所發生之結果，共同負責，最高法院28年
    上字第3110號著有判例。本案被告乙○○雖辯稱：因為挖土
    機是由丙○○所駕駛，所以施工現場是否有將優良土壤挖走
    後再回填建築廢棄物，要問丙○○較清楚，伊僅負責聯絡卡
    車司機載運云云。然查，丙○○駕駛挖土機開挖及回填廢棄
    物時，被告均在現場指揮，已如前述，況上開工程既係同案
    被告丙○○與被告乙○○共同向他人借牌而從事廢棄物清除
    、處理，又均在現場共同工作，對於彼此之行為均應互有認
    識，是丙○○與乙○○顯以在合同意思範圍以內，各自分擔
    犯罪行為之一部，相互利用他人之行為，以達其犯罪之目的
    ，故依前開最高法院判例意旨，被告與丙○○自應對於全部
    所發生之結果負責。準此，被告與丙○○對於前開犯行，具
    有共同犯意之聯絡及行為之分擔至為灼然，被告前開所辯，
    亦無可採。
  (八)證人丁○○雖另證稱：「如果挖得太深，可以用第四類材料
    來回填」，「例如建築物拆下來的磚塊或混凝土，是比較硬
    的東西才可以回填底層」等語（見本院前審卷第79頁、本院
    卷第112 頁），惟本件被告等所回填之物，其內既有布袋、
    安全帽、塑膠等物，已非屬較硬的東西，自非可回填之種類
    ，況被告未依規定取得許可後擅自回填廢棄，已違反廢棄物
    清理法之規定，則回填物係何種類亦無礙其犯罪之要件，是
    證人丁○○上開證言亦不足為被告有利之認定。
  (九)綜上所述，本件事證明確，被告上開犯行均堪以認定。
三、查被告乙○○超挖上開工程土方盜賣之行為，足以生損害於
    國有財產權益，所為係犯刑法第320條第1項竊盜罪。另被告
    未經主管機關許可，將上開工程拆屋後之廢棄物推入前開超
    挖盜賣之土壤洞內，並以級配、柏油舖設其上，而從事廢棄
    物清除、處理之行為，係犯廢棄物清理法第46條第1項第4款
    未依廢棄物清理法第41條第1 項規定領有廢棄物清除、處理
    許可文件，從事廢棄物清除、處理罪。被告乙○○與丙○○
    二人就上開竊盜及違反廢棄物清理法犯行部分，有犯意聯絡
    及行為分擔，均為共同正犯【查被告行為後，刑法於94年2
    月2 日經總統令修正公布，於95年7 月1 日施行。又行為後
    法律有變更者，適用行為時之法律。但行為後之法律有利於
    行為人者，適用最有利於行為人之法律，修正後之刑法第2
    條第1 項定有明文。而比較新舊法時應就罪刑有關之共犯、
    未遂犯、想像競合犯、牽連犯、連續犯、結合犯，以及累犯
    加重、自首減輕暨其他法定加減原因（如身分加減）與加減
    例等一切情形，綜其全部罪刑之結果而為比較（最高法院95
    年5 月23日刑事庭第8 次會議決議參照）。經查：修正前刑
    法第28條規定：「二人以上共同實施犯罪之行為者，皆為正
    犯」，修正後刑法第28條規定：「二人以上共同實行犯罪之
    行為者，皆為正犯」。本案因被告與丙○○均為實行共犯，
    對被告而言，共犯規定並無變更，應逕適用修正後共犯之規
    定】。另被告前後所為數次竊盜土方行為，時間緊接，所犯
    罪名相同，顯係基於概括犯意反覆為之，為連續犯，應依修
    正前刑法第56條之規定論以一罪，並加重其刑（被告行為後
    ，刑法第56條之連續犯之規定，業已刪除，茲比較新、舊法
    結果，仍應適用較有利於被告之行為時法律即修正前刑法第
    56 條 ，而論以連續犯一罪，並加重其刑）。至被告所犯上
    開二罪間，有方法、目的之牽連關係，為牽連犯，應依修正
    前刑法第55條從一重之違反廢棄物清理法第41條第1 項規定
    ，應依同法第46條第1 項第4 款之規定處罰（修正後之刑法
    業已刪除第55條關於牽連犯之規定，本件被告所犯上開2 罪
    間，互有方法目的之牽連犯關係，依修正前即被告行為時之
    規定，應從一重處斷；而依修正後之刑法既已刪除牽連犯之
    規定，則所犯上述各罪應依數罪併罰之規定分論併罰。比較
    新舊法之規定，被告行為後之新刑法並無較有利之情形，應
    適用行為時即修正前刑法第55條規定論以牽連犯，從一重處
    論）。
四、原審據以論罪科刑，固非無見。惟查：(一)被告超挖盜賣之土
    方應共10車次，總計147 立方公尺，已如前述，原審認定被
    告超挖盜賣之土方共962 立方公尺，尚乏實據。(二)原審判決
    就被告於主文欄所為罪名之諭知，係「共同未依廢棄物清理
    法第41條第1 項規定領有廢棄物清除許可證或核備文件，從
    事廢棄物清除」，係引用民國90年10月24日修正前之用語，
    自有未洽。(三)被告與共犯丙○○除將上開工程之建築廢棄物
    清除外，尚且推入盜賣土壤超挖之洞內，再以級配、柏油舖
    設其上，所為不僅至收集、運輸之「清除」階段，其將事業
    廢棄物推入洞內再以級配、柏油舖設其上之所為，已屬掩埋
    廢棄物之「處理」行為，原審就此事實認定亦有違誤。被告
    上訴意旨，否認犯罪，指摘原判決不當，雖無理由，但原判
    決既有上開可議之處，自仍應由本院將原判決關於乙○○部
    分撤銷改判。爰審酌被告乙○○前有贓物、業務過失致死等
    前科，並於89年間，因業務過失致死案件，經法院判處有期
    徒刑8 月，緩刑4 年確定，有台灣高等法院被告全國前案紀
    錄表在卷可參（見本院卷第26-27 頁），素行非佳；又參酌
    被告為圖一己私利，盜賣國有土方，並不顧國民健康，將建
    築廢棄物回填，致污染土壤而破壞環境生態，惡性非輕；另
    慮及犯罪時間不長，且該建築廢棄物並非有毒物質，所生危
    害尚非重大；及其犯後砌詞卸責，否認犯行，未見深切悔意
    等一切情狀，量處有奇徒刑1 年2 月，以資懲戒。至於辯護
    人雖稱被告於5 年內未曾因故意犯罪受有期徒刑以上刑之宣
    告，符合修正後刑法第74條之緩刑要件，請求給予宣告緩刑
    云云。惟查，被告為本件犯行時，其業務過失致死案件所處
    有期徒刑尚在緩刑期間，且被告迄於本院辯論終結時，就本
    案犯行仍矢口否認，絲毫未見有悔悟之心，自難期被告無再
    犯之虞，本院因認不宜對其宣告緩刑，附此敘明。
五、公訴意旨另以：
  (一)乙○○與丙○○二人共同基於意圖為自己不法所有之概括犯
    意聯絡，於91年1 月8 日間，連續推由丙○○駕駛挖土機將
    施工現場地表下面優良土壤超量挖起（挖深1.55公尺至3 公
    尺），再由乙○○聯絡卡車載運事宜完妥後，將優良土壤交
    給卡車司機郭振坤、傅志賢、朱創棋等人，以1 卡車1500元
    之運費載運至高雄縣美濃鎮吉洋里500 號高雄休閒農場對面
    窪地、高雄縣路竹鄉○○○路旁魚池等處，售予指定之買主
    作回填土用，竊取國有土方計約815 立方公尺（即962 立方
    公尺－147 立方公尺），足以損害於國有財產權益等語。惟
    查被告與丙○○固確有超挖工程土方之事實，然據乙○○於
    南機組詢問時供陳：載運之大卡車亦可將優良土壤販售給傾
    倒地點賺取約每車1 千餘元之土壤運費，共載運約13車次」
    等語（見偵查卷第34頁正面），再參以證人傅志賢證稱：．
    ．以車號ＪＬ-503號鳳友公司之大卡車將土壤載運至高雄縣
    美濃鎮吉洋里500 號高雄休閒農場對面低地．．相關運費是
    向專門收受土壤的人收費，每次1500元至1600元，共2 次」
    等語（見偵查卷第42-43 頁、71頁背面）；證人朱創棋證稱
    ：於91年1 月8 日駕駛車號ＸＬ-476號之高豐貨運公司大卡
    車前往中博臨時高架橋工程高雄市○○○路304 、305 、30
    8 、310 號鐵路員工宿舍拆屋新建停車場工程載運土壤...
    乙○○透過綽號『顧粿』找我，我計載運5 車次，每車次約
    14.7立方公尺，由乙○○指示我載往高雄縣路竹鄉○○○路
    旁一處魚池作為回填土用... 」等語（見偵查卷第39頁正面
    、71頁背面）；證人郭振坤於調查局南機組亦供述：91 年1
    月間，乙○○、丙○○曾僱我載運新建停車場工程地面下優
    良土壤至高雄縣美濃鎮交給他們指定的買主作為回填土，每
    車運費1500元，我僅載過3 、4 車等語（見偵查卷第45-46
    頁）。參酌南機組於91年3 月21日會勘紀錄雖記載：「停車
    場面積1204平方公尺，完成962 平方公尺，完成部分已辦理
    估驗付款」等語（見偵查卷第81頁），但上開完成部分並非
    等同被告超挖盜賣之土方，參以被告於南機組供述共載運約
    13車次超挖之土壤，及上開證人朱創棋（載運5 車次）、傅
    志賢（載運2 車次）、郭振坤（載運3 、4 車次）之證詞比
    對，本院足認被告超挖盜賣之土方應共10車次，總計147 立
    方公尺，逾此部分超挖盜賣之土方，尚無其他積極證據足以
    認定，惟公訴人認此部分與被告前揭盜賣土方有罪部分，有
    連續犯裁判上一罪之關係，爰不另為無罪之諭知。
  (二)被告乙○○與同案被告丙○○明知從事清除、處理廢棄物須
    經地方主管機關核准，發給許可證後始得從事廢棄物清除、
    處理，然渠等為向森業公司詐領工程內容有關清理拆除及整
    地工程費，竟在未依法領有廢棄物、清除處理之許可證或核
    備文件之情形下，由同案被告丙○○駕駛挖土機將上開工程
    拆屋後之牆磚、鋼筋、安全帽、布袋、塑膠等之建築廢棄物
    推入前開超挖盜賣之土壤洞內，以清除其所載運之廢棄物，
    並以級配、柏油舖設其上掩人耳目。嗣於91月間為法務部調
    查局南部地區機動工作組查獲，故被告乙○○與同案被告丙○○至今尚未取得上開建築廢棄物之清除、處理費而未遂。
    因認被告乙○○與同案被告丙○○涉犯刑法339 條第3 項、
    第1 項詐欺取財未遂罪嫌。經查，森業公司將上開工程部分
    轉包給被告乙○○與丙○○所借牌之維薰公司施作，而依合
    約規定，上開工程拆屋後之建築廢棄物之清除、處理，應由
    被告乙○○與丙○○自行申請廢棄物清除、處理機構許可文
    件後，再為清除、處理廢棄物，已如前述，是被告乙○○與
    丙○○既與森業公司有合約之訂定，縱未依約申請廢棄物清
    除、處理機構許可文件，而為清除、處理廢棄物，其與森業
    公司之間，僅生債務不履行之民事責任，核與詐欺取財罪之
    「施用詐術」之構成要件有間；在刑事責任部分，亦僅生違
    反前開廢棄物清理法之問題。此外，本院復查無其他積極證
    據足資認定被告有何公訴人所指之詐欺取財未遂罪犯行，既
    不能證明被告犯罪，本應為無罪之諭知，惟公訴人認此部分
    與前開論罪科刑之竊盜、違反廢棄物清理法之犯行，具有牽
    連犯之裁判上一罪關係，本院爰不另為無罪判決之諭知。
據上論結，應依刑事訴訟法第369 條第1 項前段、第364 條、第
299 條第1 項前段，廢棄物清理法第46條第1 項第4 款，刑法第
第2條第1項前段、第11條，第28條，第320條第1項、修正前刑法
第55條、第56條，罰金罰鍰提高標準條例第1條前段，判決如主
文。
本案經檢察官林慶宗到庭執行職務。
中　　華　　民　　國　　96　　年　　5 　　月　　15　　日
                  刑事第八庭    審判長法  官  李炫德
                                      法  官  簡志瑩
                                      法  官  陳志銘
以上正本證明與原本無異。
如不服本判決應於收受本判決後10日內向本院提出上訴書狀，其
未敘述上訴理由者，並得於提起上訴後10日內向本院補提理由書
狀（均須按他造當事人之人數附繕本）「切勿逕送上級法院」。
中　　華　　民　　國　　96　　年　　5 　　月　　15　　日
　　　　　　　　　　　　　　　　　　　書記官  盧雅婷
附錄本案論罪科刑法條全文：
刑法第320條第1項：
意圖為自己或第三人不法之所有，而竊取他人之動產者，為竊盜
罪，處5年以下有期徒刑、拘役或5百元以下罰金。
廢棄物清理法第46條
有下列情形之一者，處1 年以上5 年以下有期徒刑，得併科新臺
幣3 百萬元以下罰金：
一  任意棄置有害事業廢棄物。
二  事業負責人或相關人員未依本法規定之方式貯存、清除、處
    理或再利用廢棄物，致污染環境。
三  未經主管機關許可，提供土地回填、堆置廢棄物。
四  未依第41條第1 項規定領有廢棄物清除、處理許可文件，從
    事廢棄物貯存、清除、處理，或未依廢棄物清除、處理許可
    文件內容貯存、清除、處理廢棄物。
五  執行機關之人員委託未取得許可文件之業者，清除、處理一
    般廢棄物者；或明知受託人非法清除、處理而仍委託。
六  公民營廢棄物處理機構負責人或相關人員、或執行機關之人
    員未處理廢棄物，開具虛偽證明。
無許可文件，以經營廢棄物清除、處理為常業者，處3 年以上10
年以下有期徒刑，得併科新臺幣9 百萬元以下罰金。
廢棄物清理法第41條：
從事廢棄物清除、處理業務者，應向直轄市、縣（市）主管機關
或中央主管機關委託之機關申請核發公民營廢棄物清除處理機構
許可文件後，始得受託清除、處理廢棄物業務。但有下列情形之
一者，不在此限：
一、執行機關依第5條第2項、第6項、第12條第1項辦理一般廢棄
    物之回收、清除、處理、再利用。
二、依第8條規定緊急清理廢棄物所指定之設施或設備。
三、依第14條第2項規定依報經中央主管機關核准之方式清除、
    處理一般廢棄物。
四、依第18條第1項規定回收、貯存、清除、處理一般廢棄物。
五、第28條第1項第2款、第3款第2目至第5目、第4款之清除機具
    、處理設施或設備。
六、目的事業主管機關依第33條、第34條規定自行或輔導設置之
    處理設施。
七、中央主管機關會同中央目的事業主管機關依第35條第1項設
    置之設施。前項公民營廢棄物清除處理機構許可文件之核發
    ，應副知中央主管機關。
